【裁判字號】    91,上易,2129
【裁判日期】    920430
【裁判案由】    竊盜等
【裁判全文】
臺灣高等法院臺中分院刑事判決                  九十一年度上易字第二一二九號
    上  訴  人  臺灣南投地方法院檢察署檢察官
    被      告  乙○○
右上訴人因被告竊盜等案件，不服臺灣南投地方法院九十一年度易字第三一七號中華
民國九十一年十月十四日第一審判決（起訴案號：臺灣南投地方法院檢察署九十一年
度偵字第四四七六號），提起上訴，本院判決如左：
    主      文
上訴駁回。
    理      由
一、公訴意旨略以：被告乙○○意圖為自己不法之所有，於民國九十年五月二十五日
    至同年六月七日間某日，在告訴人丁○○停放在南投縣南投市○○○街二十九號
    前自用小客車置物箱內，竊取告訴人所有，帳號為○三二─○○四─○九六二七
    ─四號臺灣銀行提款卡一枚，得手後，基於意圖為自己不法所有之概括犯意，自
    同年六月七日起至同年七月十六日止，連續於附表所示之時間，在如附表所示農
    民銀行草屯分行等金融機構設在南投縣草屯鎮○○路八四三號等地之自動提款機
    ，輸入上開提款卡密碼及如附表所示提款金額，致使各該自動付款設備誤以為係
    告訴人本人或經告訴人授權之人提款，而如數支付被告所提領之款項，以此不正
    方法，總計自上開金融機構之自動付款設備提領新臺幣（下同）三十四萬元。嗣
    告訴人於九十年七月二十六日發現金融卡遺失，至臺灣銀行南投分行、中興分行
    調閱當日自動提款機前之攝影影片，始發現上情，因認被告涉犯刑法第三百二十
    條第一項之竊盜、第三百三十九條之二第一項之以不正方法由自動付款設備取得
    他人之物罪嫌云云。
二、按犯罪事實應依證據認定之，無證據不得推定其犯罪事實；不能證明被告犯罪或
    其行為不罰者應諭知無罪之判決，刑事訴訟法第一百五十四條及第三百零一條第
    一項分別定有明文。又按認定犯罪事實所憑之證據，雖不以直接證據為限，間接
    證據亦包括在內，然而無論直接證據或間接證據，其為訴訟上之證明，須於通常
    一般人均不致有所懷疑，而得確信其為真實之程度者，始得據為有罪之認定，倘
    其證明尚未達到此一程度，而有合理之懷疑存在時，即難遽採為不利被告之認定
    ，此已有最高法院七十六年度台上字第四九八六號判例可資參照。又採用情況證
    據認定犯罪事實，須其情況與待證事實有必然結合之關係，始得為之，如欠缺此
    必然結合之關係，其情況猶有顯現其他事實之可能者，據以推定犯罪事實，即非
    法之所許。
三、訊據被告乙○○固不否認曾持告訴人丁○○所有之臺灣銀行金融卡提領過如附表
    編號十八、二一、二二、二九至三四所示之金額，惟堅決否認有竊盜、以不正方
    法由自動付款設備取得他人之物罪行，並辯稱：該金融卡是告訴人拿給伊，請伊
    幫忙提款的，提款密碼也是告訴人告訴伊的，提出來的錢都是和告訴人一起出遊
    花用，會還二十五萬元是因為告訴人說有錄影帶為證，要告伊竊盜，伊才給他二
    十五萬元等語。本件公訴人認被告涉有上開犯嫌，無非以：(1)告訴人丁○○之指
    述；(2)被告提款時提款機錄影帶翻拍照片三幀；(3)被告坦承有還告訴人二十五萬
    元及前揭帳戶存摺為其論據。經查：
  (一)本件起訴書所示附表係由證人即警員甲○○依據告訴人存摺之提款紀錄向存款銀
    行台灣銀行南投分行查詢提款紀錄上提款機之銀行，再至各家銀行查出銀款機之
    位置所製作，惟因提款錄影帶已逾保管期限，僅有七月十一日、十三日提領紀錄
    有翻拍到錄影帶為證，其餘提款紀錄，並無錄影帶可資佐證等情，業經證人甲○
    ○於本院證述明確（見本院卷第四八頁），故證人所製作之上開附表，僅能證明
    告訴人存簿之提領紀錄所提款之提款機位置及提領時間，未能據此證明均係由被
    告所提領，先此敘明。
  (二)被告於本院雖坦承有上開九次提款行為，惟查：依卷附被告提款時提款機錄影帶
    翻拍照片三幀，其提款時間為九十年七月十日二十二時四十一分許及同年七月十
    二日二十時二十分許，臺灣銀行於次一營業日即分別於九十年七月十一日、十三
    日列帳紀錄等情，此有告訴人提出之活其儲蓄存款存摺影本一份在卷足憑，故上
    開二次提款行為有卷附之錄影帶翻拍照片佐證外，其餘被告所自白之七次提款行
    為，並無其他佐證足資證明被告之自白與事實相符，而能推認確實係被告所提領
    。
  (三)告訴人指稱係將金融卡放於車前座之置物箱內，車子未上鎖，車子都放在家裡，
    九十年七月二十六日始發現金融卡遺失，並無報案等語；惟一般人莫不視金融卡
    為貴重物品，而小心藏放，且車子為防失竊，亦多上鎖，告訴人發覺金融卡遺失
    竟未報案，此均不符常情；另告訴人於警訊中指稱沒有與被告同出遊，被盜領約
    三十五萬元等語，於檢察官偵查中陳稱有多次攜家人與被告至九族文化村、臺北
    、溪頭等地遊玩，於本院審理中復陳稱有與被告至東埔、廬山、臺北、九族、溪
    頭出遊計五次，在臺北的花費是告訴人姐姐朋友出的，其餘四次都是被告出的，
    被盜領金額為三十萬元等語；告訴人前後多次翻異其詞，供述不一，實難採信。
    被告辯稱有與告訴人共同出遊一節應堪採信。本院復參酌被告於本院自白附表編
    號二一所示之存款係其所提領，雖無其他佐證，然縱使被告上開自白可採，上開
    提款機設於台北市○○○路○段，而告訴人將金融卡置於其所有車輛置物箱內，
    則若非被告與告訴人一同至台北出遊，被告豈有可能以金融卡遠至提領上開款項
    ？故被告辯稱係共同出遊被告請其代為提領一節，並非完全子虛而毫無可能。
  (四)告訴人於九十年六、七月間，並無工作，閒賦在家，業據告訴人於偵查中陳明在
    卷（見偵查卷第三二頁背面），而告訴人於第一次檢察官偵查中指稱自五月二十
    五日以後就沒有去領錢，到七月二十六日去領錢，後又改稱六月份有去領錢，領
    了幾千元，才發現餘額不足，領完提款卡又放回車裡等語（見偵查卷第三○頁、
    三二頁背面）；惟告訴人六、七月份既無工作，則生活費用何來？如何能二個月
    不提款？告訴人於原審又指稱偵查卷附之存摺影本中，以紅筆勾取者均係遭被告
    所盜領之存款等語（見原審卷第三二頁），惟縱使告訴人指訴被告上開盜領事實
    為真實，然本院細查上開帳戶之存摺明細除告訴人指訴被告盜領部分外，仍另有
    提款之紀錄，該些提款係告訴人所自為提款，亦經告訴人於原審審理中陳明，則
    衡諸常情，被告自行提領存款時豈會未發現存款遭人盜領而讓被告持續盜領上開
    存款？甚且於六月十一日、十八日同一日有數筆提領紀錄，竟有被告提領一次獲
    二次，而其餘由告訴人自行提領之行為，被告如何能提領款項又立刻將金融卡放
    回原處，讓告訴人未發覺又可自行提領款項？故告訴人指訴之情節，客觀上依經
    驗法則顯難採信。
  (五)告訴人指訴被告盜領多達三十四次之多，如被告真有意圖為自已不法所有而盜領
    之行為，何不一次即將金額領足，以減少風險？如恐告訴人發覺，而以蠶食鯨吞
    之方式為之，則於七月十一日至七月十三日三日內計領出十七萬元，且告訴人於
    七月十三日、二十三日、二十四日均有提款，告訴人豈有不知之理？再者，觀之
    附件所示，告訴人指訴被告盜領之地點大部分均位於草屯鎮內，而告訴人之車輛
    係置放於前揭南投市家中，若被告真為盜領，則為何不於南投市區提領，以便將
    該金融卡歸還，卻至較遠之草屯鎮領取？此亦有違常情。
  (六)告訴人指稱被告有向其坦承盜領，並返還二十五萬元及提款密碼是其提款時為被
    告在旁看見得知一節；被告雖不否認有返還告訴人二十五萬元，惟辯以係因告訴
    人說有證據要告他，他才返還二十五萬元，密碼是告訴人告訴他的等語。查被告
    是否有坦承盜領及提款密碼如何得知一節，僅據告訴人片面之指訴，並無其他證
    據足以佐證，且告訴人得以被告已知悉提款密碼，為何不變更提款密碼，而讓被
    告得以盜領款項又不自知，實屬可疑。又被告雖曾返還二十五萬元，然被告提領
    款項確有錄影一節，亦屬實情，被告辯稱告訴人以提領錄影要提出告訴，其才給
    付二十五萬元一節，雖與常情不符，但如被告害怕涉訟，亦非毫無可能，故不得
    單憑被告事後給付告訴人二十五萬元，即推認被告確實有上開犯行。
四、綜上所述，本件被告所辯稱告訴人親自持金融卡並告知其密碼委請其提領款項等
    語，雖與一般經驗法則相違，本院未能遽信，然揆之本院前揭說明，本案並無積
    極證據足資證明上開存款確實由被告所提領，且又係未經告訴人同意所提領，從
    而依前揭說明，本院對於被告犯罪之心證程度既未達於毫無合理懷疑之程度，本
    於罪疑惟輕原則，被告上開辯詞縱使不能完全採信，亦不能反面推認被告即有上
    開犯罪行為，從而本院認被告上開犯罪應屬不能證明，原審據此諭知被告無罪之
    判決，核無不當，檢察官上訴仍依告訴人指訴及被告已返還二十五萬元等情，認
    被告涉有上開犯行，為無理由，應予駁回。
五、據上論斷，依刑事訴訟法第三百六十八條，判決如主文。
本案經檢察官丙○○到庭執行職務
中      華      民      國      九十二  年      四      月      三十    日
                                台灣高等法院台中分院刑事第八庭
                                      審判長法  官  羅  得  村
                                            法  官  黃  文  進
                                            法  官  陳  毓  秀
右正本證明與原本無異。
不得上訴。
                                            書記官  吳  宗  玲
中      華      民      國      九十二  年      四      月      三十    日
                                                                        Ａ


司法院資訊處製作；財團法人民間司法改革基金會備份。
